臺灣板橋地方法院刑事判決　　　　　　　　　　　　　九十一年度自字第一九六號
　　自　訴　人　甲○○　男　五.
　　被　　　告　丙○○　女　三.
右列被告因妨害自由案件，經自訴人提起自訴，本院判決如左：
    主  文
丙○○以加害生命之事，恐嚇他人致生危害於安全，處拘役拾日，如易科罰金，以
參佰元折算壹日。緩刑貳年。
    事  實
一、緣丙○○（原名賴如）前因持有甲○○名義之支票與甲○○發生糾紛，甲○○並
    據向本院對丙○○提起偽造有價證券等之自訴，經本院以九十年度自字第一七五
    號刑事案件審理中。嗣於民國九十一年四月十七日上午九時二十分許，丙○○與
    甲○○因上開案件至本院第十七法庭接受訊問。嗣於同日上午十時三十分許該訊
    問期日結束後，丙○○與甲○○先後步出法庭，詎丙○○因不滿甲○○對其提起
    自訴，竟在上開法庭前之走廊上，以加害甲○○生命之事，對甲○○恫稱：「以
    後你怎麼死的，你都不知道！」等語恐嚇甲○○，使甲○○深感畏懼致生危害於
    安全。
二、案經甲○○提起自訴。
    理  由
一、訊據被告丙○○就其於右開時、地與自訴人有發生口角爭執乙節固供承不諱，惟
    矢口否認有恐嚇安全犯行，辯稱：伊當日於庭訊結束以後，是去詢問該案證人乙○○會計師，想問自訴人的財務簽證是那幾年給他做，伊一靠近乙○○，自訴人
    就大叫大罵，還遭法警制止，伊就跟自訴人說：「你拿了我的錢到處告我，活得
    這麼辛苦，不會去死一死。」，並沒有說：「以後你怎麼死的，你都不知道。」
    等語。惟查，
    (一)被告於右開時、地，確有與自訴人發生爭執乙節，業據被告供明，核與證人即
      自訴人於上開偽造有價證券等案件所委任之自訴代理人陳里己律師證述「當天
      我在法庭脫法袍，所以比較晚出來，開完庭快十點半，我是最後一個離開法庭
      ，我出來的時候，就看到他們二個人圍著吳會計師在吵架」等語、證人陳龍光
      證述：伊是被告偽造有價證券乙案之證人，到本院第十七法庭作證，作完證之
      後，就到庭外等被告，被告出來後就去找乙○○，自訴人看到被告去找乙○○
      時音量就很大，我不是很記得他們的談話內容，只記得自訴人音量很大的說：
      「你要幹什麼？」之類的話，後來法警就出來制止等詞、證人乙○○證述「（
      問：九十一年四月十七日上午九時二十分是否在甲○○被訴偽造有價證券案件
      中，到本院十七法庭作證？）有。因為我是證人，開完庭之後，王及賴都過來
      跟我談一些話，他們兩人情緒都激動了一點，我夾在中間，我有點不知如何，
      當時的情況是就是這樣。」、「因為他們兩個人都在跟我解釋一些事情，情緒
      都略顯激動，他們說些什麼我不是很記得。我只希望他們能冷靜下來，兩邊都
      有講，比較激動，比較大聲，內容我不是很記得。」、「我印象所及，王先生
      跟我解釋為何要傳我到法院以及一些相關案情，賴小姐過來是指著王先生說『
      你怎麼可以騙錢』之類的話，之後他們情緒激動，講話就大聲起來」等情相符
      （本院九十一年十一月二十一日、同年六月十七日、七月九日訊問筆錄）。而
      被告於爭吵中確有以「以後你怎麼死的，你都不知道！」等語恐嚇自訴人乙節
      ，亦據證人陳里己律師於本院調查中結證「（問：九十一年四月十七日上午是
      否聽到被告對自訴人說：『以後你怎麼死的，你都不知道』？）是。當天開完
      庭大約十點半左右，我在法庭脫律師袍所以比較晚離開法庭，一出法庭我就看
      到被告和自訴人在十七法庭的門口爭吵，被告要離開時就說：『以後你怎麼死
      的，你都不知道』這句話，就離開了，他們為了什麼事在爭吵，我就不清楚了
      。」、「（問：你確實有聽到被告說：『你以後怎麼死的，都不知道！』？）
      有聽進我耳朵的是這一句。因為職務上關係，我沒有必要說謊。」等語在卷可
      憑（本院九十一年五月二十一日、同年十一月二十一日訊問筆錄），足見自訴
      人指訴被告有出言恐嚇其安全，應非子虛。被告空言辯稱：其係向自訴人說：
      「你拿了我的錢到處告我，活得這麼辛苦，不會去死一死。」云云，委屬避就
      之詞，不足採信。
    (二)被告雖以證人陳里己律師與自訴人交情匪淺，質疑證人陳里己律師之證詞有迴
      護自訴人之嫌，惟自訴人前因被告持有其名義之支票，與被告發生糾紛，並據
      向本院對被告提起偽造有價證券等刑事案件之自訴，經本院以九十年度自字第
      一七五號刑事案件審理，於九十一年九月二十三日判決被告無罪，被告亦向本
      院對自訴人提起誣告之自訴，由本院以九十一年度自字第二０三號受理等情，
      業經本院調閱各該卷宗查證屬實，並有本院九十年度自字第一七五號刑事判決
      書一份在卷可稽，被告與自訴人間因票據糾紛引發互控刑事訴訟，足見二人間
      之嫌隙甚深；而被告於右開時、地，確與自訴人發生口角爭執乙節，亦分據證
      人陳里己律師、陳龍光、乙○○證述如前，則被告因不滿自訴人對其提起偽造
      有價證券等刑事自訴，實有出言恐嚇自訴人之動機。再參以被告所舉之證人陳
      龍光於本院調查中亦結證：被告有講詛咒自訴人的話，大意是說自訴人會眾叛
      親離，或者初一十五不知道會怎樣等語（本院九十一年六月十七日訊問筆錄）
      ，亦見被告確有對自訴人惡言相向之情。而證人陳里己律師就被告如何恐嚇自
      訴人之經過，於九十一年五月二十一日到庭結證：「當天開完庭大約十點半左
      右，我在法庭脫律師袍所以比較晚離開法庭，一出法庭我就看到被告和自訴人
      在十七法庭的門口爭吵，被告要離開時就說：『以後你怎麼死的，你都不知道
      』這句話，就離開了，他們為了什麼事在爭吵，我就不清楚了。」等詞，嗣於
      同年十一月二十一日再經本院傳喚到庭證稱「當天我在法庭脫法袍，所以比較
      晚出來，開完庭快十點半，我是最後一個離開法庭，我出來的時候，就看到他
      們二個人圍著吳會計師在吵架，好像聽到賴小姐說：「你以後是怎麼死的，你
      都不知道！」是用台語講的。」等語，細核其二次之證詞，內容前後一致，並
      無何矛盾或出入之瑕疵，且與證人陳龍光證述被告有講詛咒自訴人的話之情亦
      屬相符。而陳里己律師身為在野法曹，深黯國家法律關於偽證罪處罰之規定，
      倘非己身親自見聞之事實，實無設詞誣攀被告之理。綜合上情，本院認其上開
      被告確有出言恐嚇自訴人之證稱，應堪採信，被告空言爭執其證言之憑信力，
      即無足採。
    (三)至證人陳龍光雖證稱：被告有講自訴人會眾叛親離，或者初一十五不知道會怎
      樣等語（本院九十一年六月十七日訊問筆錄），但與被告所辯伊是跟自訴人說
      ：「你拿了我的錢到處告我，活得這麼辛苦，不會去死一死。」等詞、及自訴
      人指稱被告係以「以後你怎麼死的，你都不知道。」之語恐嚇伊之情均不相符
      ，即難資為本件認定事實之依據。又按刑法第三百零五條所謂致生危害於安全
      ，係指受惡害之通知者，因其恐嚇，生安全上之危險與實害而言。自訴人聽聞
      被告對其嚇稱「以後你怎麼死的，你都不知道。」等語後，心中甚覺恐懼乙節
      ，亦迭據自訴人於本院調查中指明（本院九十一年五月二十一日、九十一年十
      一月二十一日訊問筆錄），自訴人因畏懼向法院自訴，是其生命深感不安，顯
      而易見。被告顯有使人生畏怖心為目的，而通知將加惡害之旨於自訴人甚明。
      證人陳龍光證稱：被告應該不是恐嚇之意思云云，係屬其個人之意見，且為推
      測之詞，自亦不得資為被告有利之認定。
    綜上所述，本件事證明確，被告恐嚇犯行，洵堪認定。
二、核被告丙○○所為，係犯刑法第三百零五條之恐嚇危害安全罪。爰審酌被告無前
    科（此有台灣高等法院檢察署刑案紀錄簡覆表、台灣高等法院被告全國前案紀錄
    表各一份在卷可稽），因不滿自訴人對其提起偽造有價證券等之自訴，屢指訴其
    有偽造有價證券之犯行始萌犯意、其以言語恐嚇自訴人生命安全等犯罪之動機、
    目的及手段，並犯後否認犯行等一切情狀，量處如主文所示之刑，並諭知易科罰
    金之折算標準，資為懲儆。又被告丙○○前未曾受有期徒刑以上刑之宣告，有臺
    灣高等法院檢察署刑案紀錄簡覆表、臺灣高等法院被告全國前案紀錄表各一份在
    卷可參，經此起訴審判科刑教訓，應知警惕，信無再犯之虞，認對其宣告之刑以
    暫不執行為適當，併予宣告緩刑二年，以勵自新。
據上論結，應依刑事訴訟法第三百四十三條、第二百九十九條第一項前段，刑法第三
百零五條、第四十一條第一項前段、第七十四條第一款，罰金罰鍰提高標準條例第一
條前段、第二條，判決如主文。
中      華      民      國      九十一      年    十二    月    十九    日
                                  臺灣板橋地方法院刑事第四庭
                                          法  官  陳  麗  玲
右正本證明與原本無異。
如不服本判決，應於判決送達後十日內，向本院提出上訴狀。
                                          書記官  劉  怡  君
中      華      民      國      九十一      年    十二    月    十九    日
附錄本案論罪科刑法條全文
刑法第三百零五條
  以加害生命、身體、自由、名譽、財產之事恐嚇他人，致生危害於安全者，處二年
  以下有期徒刑、拘役或三百元以下罰金。
